【裁判字號】    97,交上易,2137
【裁判日期】    980113
【裁判案由】    過失傷害
【裁判全文】
臺灣高等法院臺中分院刑事判決      97年度交上易字第2137號
上  訴  人
即  被  告  乙○
                      1
上列上訴人因過失傷害案件，不服臺灣臺中地方法院97年度交訴
字第46號中華民國97年10月22日第一審判決（起訴案號：臺灣臺
中地方法院檢察署96年度偵字第27430號），提起上訴，本院判
決如下：
    主  文
上訴駁回。
    事  實
一、乙○（被訴肇事逃逸部分，業經原審判決無罪確定）於民國
    96年8月29日上午8時50分許，駕駛車牌號碼7Q-8270號自用
    小客車，沿臺中市○區○○○路往五權一街之由南往北方向
    行駛，行經臺中市○區○○○路429號前時，原應注意汽車
    在同一車道行駛時，後車與前車之間應保持隨時可以煞停之
    距離，且應注意車前狀況，隨時採取必要之安全措施，而依
    當時為晴天、柏油路面、乾燥、無缺陷、無障礙物、視距良
    好等情形，亦無不能注意之情事，竟疏未注意，於低下頭拿
    早餐之際，自後方追撞前方正在停等紅燈、由甲○○所駕駛
    之車牌號碼9828-LR號自用小客車，致該車復推撞前方不詳
    車號之計程車，3位駕駛人均下車查看，甲○○先打電話報
    警，而因計程車無何損傷遂先自行離去，此時乙○告稱有重
    要會議要開，隨手留下夏友鵬之名片予甲○○，因夏友鵬係
    合作金庫銀行經理，與甲○○所任職之新安東京海上保險公
    司有業務往來，甲○○遂同意乙○離去，惟仍抄下乙○所駕
    車輛之車牌號碼，並留在現場等候警員到場處理後始離去。
    甲○○因當場未及時察覺受有傷害，延至當天中午始發生嘔
    吐等身體不適現象，於同日晚上至林新醫院就醫後，始知受
    有胸、腹部挫傷、頸部扭傷之傷害。
二、案經甲○○訴由臺中市警察局第一分局報請臺灣臺中地方法
    院檢察署檢察官偵查起訴。
    理    由
壹、證據能力之說明：
    按被告以外之人於審判外之陳述，雖不符刑事訴訟法第159
    條之1至第159條之4之規定，但經當事人於審判程序同意作
    為證據，法院審酌該言詞陳述或書面陳述作成時之情況，認
    為適當者，亦得為證據。當事人、代理人或辯護人於法院調
    查證據時，知有第159條第1項不得為證據之情形，而未於言
    詞辯論終結前聲明異議者，視為有前項之同意，刑事訴訟法
    第159條之5定有明文。本案檢察官及被告對於本院所引用之
    下列各項證據之證據能力，於言詞辯論終結前，均未提出任
    何異議，本院審酌各該證據資料製作時之情況，並無顯不可
    信及違法不當之瑕疵，亦認為以之作為證據應屬適當，依前
    開說明，下列各項證據，均有證據能力，此先予敘明。
貳、實體之說明：
一、訊據上訴人即被告（下稱被告）乙○對其於上開時、地，駕
    駛車牌號碼7Q-8270號自用小客車自後向前撞及告訴人甲○
    ○所駕駛之車牌號碼9828-LR號自用小客車，致該車再推撞
    前方不詳車號之計程車一情固坦承不諱，惟矢口否認有何過
    失傷害之犯行，辯稱：當時伊與甲○○駕駛之前開車輛都是
    在靜止等紅燈的狀態，伊有稍微拉一下煞車，當時伊低頭拿
    早餐，心想怎麼會撞到前方的車輛，後來才知是遭後方來車
    輕微撞了一下，伊才往前撞到甲○○所駕駛之車輛，因當時
    伊的車輛是靜止的，伊並無過失，且伊質疑甲○○當時並無
    受傷，為何晚上去就診就有受傷云云。惟查：
（一）告訴人甲○○如何於上開時、地，因在上開地點停等紅燈
      ，遭被告所駕駛之車輛自後追撞，致伊所駕駛之車輛再追
      撞前方之計程車，其後並發現受有前開傷害等事實，迭據
      甲○○於警詢時、偵查中及原審證述綦詳，並有臺中市警
      察局第一分局道路交通事故現場圖、道路交通事故調查報
      告表(一)(二)各1份、照片9張、林新醫院96年9月10日出具之
      診斷證明書及病歷影本各1份附卷可稽。
（二）被告雖以前詞置辯，惟查，證人甲○○於原審時已證稱：
      「（檢察官問：當時妳是否在等紅燈？）我是在等紅燈，
      前面有1台計程車，之後後車就追撞我，追撞我之後，我
      有馬上下車，追撞我的被告也有馬上下車，被告開的車子
      我有記下他的車牌是7Q-8270號。（檢察官問：下車之後
      ，是否看到被告車子撞到妳車子後方？）是的，我沒有看
      到被告後面還有其他車子。．．．（被告問：妳如何確認
      我後面沒有車子？）事故發生時，一定會有人下車看，下
      來看的人只有那3部車的車主，所以我確定就只有我們3部
      車發生車禍。．．．（審判長問：被告下車第一時間，有
      無說他是被後方車子追撞後，才撞到妳的車子？）完全沒
      有。（審判長問：當時被告在撞妳的車子之前，被告車子
      有無停止？）我在停等紅燈，且我的車子距離前車還有一
      段比平常間隔還更長一點的距離，我沒有注意後面的車子
      是否在靜止中，但是我被撞之後，我還有馬上踩煞車，踩
      了煞車後還是追撞到前面的車子，我與前車的距離約有半
      個車身的距離，被告撞到我的車時，有發出很大聲，我前
      後的保險桿都有傷到內鐵。」等語（原審卷第89頁91頁）
      ，即被告於本院亦自承：車禍發生當時，下車的有第1台
      被推撞的司機、伊及告訴人，伊那時候的直覺反應是覺得
      是伊的車撞到的等語（本院卷第20頁），顯然證人甲○○
      所證非虛。另證人即到場處理之警員潘漢程於原審亦具結
      證稱：甲○○駕駛的車子前、後面的保險桿都有損傷，甲
      ○○指說她前面有一部車子，後面的車子撞過來，她再撞
      到前面的車子等語（原審卷第87頁背面至88頁），足見證
      人甲○○當時駕駛之車牌號碼9828-LR號自用小客車遭後
      方由被告所駕駛之車牌號碼7Q-8270號自小客車碰撞的作
      用力道甚猛，當非處於靜止狀態之車輛遭後方來車撞擊後
      ，再推撞前車之作用力相抵後之力道所足以造成，況觀諸
      卷附照片，被告所駕駛之車牌號碼7Q-8270號自用小客車
      後方並無明顯遭撞擊的痕跡，且被告於原審亦供稱：當時
      伊被撞得不是很嚴重，自發生事故後，該車都沒有去修繕
      等語，益見該車後方應無受外力撞擊情事。被告上開所辯
      ，係因後方車輛追撞始撞及甲○○的車云云，顯非真實，
      不足採信。被告應係駕車行進間，於低頭拿早餐之際，一
      時不察，未注意與同車道前方由甲○○所駕駛之車牌號碼
      9828-LR號自用小客車正在停等紅燈，故未保持隨時可以
      煞停之距離，直接自後方撞及該車，始造成前開交通事故
      方是。又人體遭撞擊晃動後，如無明顯外傷，或因一時驚
      嚇等諸多原因而未立即查覺其隱藏性之傷害，非不常見。
      而查，甲○○係於96年8月29日發生車禍當日之23時25分
      至林新醫院急診，有林新醫院急診病歷附卷（原審卷第53
      頁）可稽，甲○○於本院陳稱：當天中午的時候伊有吐，
      到晚上已經覺得很不舒服，等小孩睡著後，才到林新醫院
      看醫生等語（本院卷第20頁背面），與病歷所載時間相符
      ，則其既係於車禍發生日當天中午即出現嘔吐等不適現象
      ，復於就診後始知受有胸、腹部挫傷、頸部扭傷等傷勢，
      嗣後方提出告訴，自難謂與常理有悖。被告辯稱伊不了解
      甲○○如何受傷云云，並無足以為其有利之認定。至證人
      甲○○另指稱：伊因前開交通事故另受有第4、5腰椎滑脫
      之傷害云云，惟查，證人甲○○係於97年3月5日前往林新
      醫院始診斷出受有該等傷害，有林新醫院97年4月14日診
      斷證明書在卷可參，此距前開交通事故已相隔達半年以上
      ，參以證人甲○○於原審亦陳稱：伊後來發生腰椎脫落的
      現象，醫師說有3種可能，第1個是年紀大，第2個是先天
      性，第3個是遭受撞擊所致等語，則該腰椎脫落之成因既
      非僅止於一端，又無從證明該傷害亦係因前開交通事故之
      撞擊所致，甲○○於本院亦陳稱：此傷害沒有辦法證明與
      本件車禍有關等語（本院卷第21頁），本院自難認定本件
      車禍亦造成告訴人第4、5腰椎滑脫之傷害，併此敘明。
（三）按汽車在同一車道行駛時，除擬超越前車外，後車與前車
      之間應保持隨時可以煞停之距離；汽車行駛時，駕駛人應
      注意車前狀況，並隨時採取必要之安全措施，道路交通安
      全規則第94條第1項、第3項分別定有明文。查被告於警詢
      時既已自承其領有自小客車之駕駛執照，堪認前開交通規
      則當為其所知悉且應注意，而依道路交通事故調查報告表
      所載，當時天候為晴天、柏油路面、乾燥、無缺陷、無障
      礙物、視距良好等情形，亦無不能注意之情事。被告既係
      於駕車行進間，因低頭拿早餐時不察，疏未注意與前車即
      甲○○所駕駛之上開自用小客車保持隨時可以煞停之距離
      ，而自後追撞該車，其有過失甚明。
（四）又前開交通事故經送請臺灣省臺中市區車輛行車事故鑑定
      委員會鑑定結果，認被告駕駛自小客車未保持安全距離、
      未注意車前狀況，追撞前方暫停車輛並衍生連環事故，為
      肇事原因；甲○○駕駛自小客車及其前方不詳車號之營業
      小客車，均無肇事因素等情，有該委員會97年3月20日中
      市行字第0975400817號函送之臺中市區970076案鑑定意見
      書1份在卷可參，且經送覆議結果，亦維持上開委員會之
      鑑定意見，有97年5月19日覆議字第0976201802號函1份附
      卷足憑，均與本院之認定相同。而甲○○確因前開交通事
      故受有胸、腹部挫傷、頸部扭傷之傷害，已如前述，被告
      之過失行為與告訴人甲○○所受該等傷害間有相當之因果
      關係，其自應負過失傷害罪責。本案事證已臻明確，被告
      過失傷害犯行洵堪認定。
（五）被告另聲請傳喚證人即新安東京海上保險公司車輛理賠人
      員丁○○，欲證明伊在本案尚未進入司法程序之前，即非
      常有誠意與告訴人和解一節，惟查，證人丁○○於本院到
      庭證稱：告訴人發生車禍時有跟公司申報出險，伊接獲告
      知後有與被告聯絡，當時告訴人的車子尚在修理廠維修，
      但剛開始與被告聯絡，他都沒有任何回應，直到車子修好
      了，車廠已經寄發票給伊公司，伊又寄存證信函給被告，
      他才就車子部分與伊公司和解，其他人身的部分，伊完全
      不知道，伊沒有問過告訴人是否有受傷，伊公司只針對車
      輛的部分作處理，公司與被告所簽的和解書，是針對客戶
      的車輛損失和解，並沒有包括傷害的問題等語，即被告亦
      於本院自承，本案尚未與告訴人就傷害部分達成和解等語
      （本院卷第21頁背面），顯然被告一開始對於賠償一事並
      未加理會，而其嗣後亦僅就車損部分與新安東京海上保險
      公司達成和解，並未與告訴人就傷害部分達成民事和解，
      自難認其在本案尚未進入司法程序之前，即有誠意與告訴
      人和解，且此部分事實與被告所涉過失傷害犯行亦無直接
      關係，僅係其犯後態度問題，且依上開說明，自亦難為有
      利被告之認定，附此敘明。
二、核被告所為，係犯刑法第284條第1項前段之過失傷害罪。原
    審認被告過失傷害部分罪證明確，依刑法第284條第1項前段
    、第41條第1項前段，刑法施行法第1條之1第1項、第2項前
    段，並審酌被告並無前科，素行良好，應負全部肇事責任之
    過失程度，被害人甲○○因本件交通事故所受傷勢尚輕，被
    告肇事後仍未與甲○○達成和解及犯後仍飾詞卸責，並說明
    檢察官具體求處有期徒刑1年2月（係連同被告涉嫌肇事逃逸
    部分），猶嫌過重等一切情狀，量處被告拘役50日，並諭知
    易科罰金之折算標準，認事用法並無違誤，量刑亦屬妥適。
    被告上訴意旨，仍執陳詞否認犯行，指摘原判決不當，自無
    理由，應予駁回。
據上論結，應依刑事訴訟法第三百六十八條，判決如主文。
本案經檢察官丙○○到庭執行職務。
中    華    民    國    98    年    1     月    13    日
          刑事第十庭    審判長法  官  林  照  明
                              法  官  蔡  名  曜
                              法  官  郭  瑞  祥
上列正本證明與原本無異。
不得再上訴。
                              書記官  李  妍  嬅
中    華    民    國    98    年    1     月    13    日
附錄本案論罪科刑法條全文：
刑法第284條第1項
因過失傷害人者，處6月以下有期徒刑、拘役或5百元以下罰金，
致重傷者，處1年以下有期徒刑、拘役或5百元以下罰金。


司法院資訊處製作；財團法人民間司法改革基金會備份。
